---
title: "Trinvis databehandling"
author: "Christian Knudsen"
date: "`r Sys.Date()`"
output: html_document
---

```{r setup, include=FALSE}
knitr::opts_chunk$set(echo = TRUE)
```

## trin 0

Her skal vi vise hvordan høstning af data gennem en API, bearbejdning
og tilsidst visning af data kan foregår. Vi gør det trin for trin, klik på knappen
for at gå til næste trin.



## trin 1

Først skal vi have indlæst biblioteker til hjælp for arbejdet.

```{r}
library(shiny)
library(shinyjs)
library(future)
library(promises)
library(tidyverse)
library(httr)
library(jsonlite)
library(magrittr)
```

## trin 2

Vi har fundet ud af at den interessante tabel fra Danmarks Statistik er "AKU410A".

Metadata kan vi få fra dette endpoint:

```{r}
endpoint <- "http://api.statbank.dk/v1/tableinfo"
```

Og læser vi dokumentationen, kan vi finde ud af at vi skal have dette i
"body" på et POST request:

```{r}
our_body <- list(lang = "da", table = "AKU410A")
```

## trin 3

Med vores endpoint og indholdet i "our_body", kan vi hente metadata således:
```{r}
metadata <- POST(endpoint, body=our_body, encode = "json") %>% 
  content() %>% 
  fromJSON()
```

## trin 4

Det ser sådan ud:
```{r}
metadata
```


## trin 5

Vi vil gerne have en bestemt opgørelse af ARBEJDSTID, der matcher koden "022".
Vi vil gerne have alle værdier af ALDER. Og begge køn, men ikke totalen.

Og så er data opgjort for forskellige år. Vi vil gerne have dem alle.

Det giver disse variabler som vi beder om fra API'en:

```{r}
variables <- list(list(code = "ARBEJDSTID", values = I("022")),
                    list(code = "ALDER", values = I("*")),
                    list(code = "KOEN", values = c("M", "K")),
                    list(code = "Tid", values = I("*"))
  )
```

## trin 6

Det samlede "body" vi skal sende til API'en kommer derfor til at se således ud:

```{r}
data_body <- list(table = "AKU410A", 
                  lang = "da", 
                  format = "CSV", 
                  variables = variables)
```

Og det kan vi nu sende med et POST-request til API'en.
Først skal vi huske at ændre endpoint - for det er ikke metadata vi skal have,
men data:

```{r}
endpoint <- "http://api.statbank.dk/v1/data"
```


## trin 7

```{r}
data <- POST(endpoint, body=data_body, encode = "json")

```
Nu står der forhåbentlig "200" ud for status når vi kigger på svaret:

```{r}
data
```


## trin 8

Det skal vi have ekstraheret. Vi trækker "content" ud, og konverterer til csv:

```{r}
data <- data %>% content(type="text") %>% read_csv2()
```

Den første håndfuld linier i datasættet ser således ud:

```{r}
head(data)
```

## trin 9

Vi er ikke interesserede i kolonnen "ARBEJDSTID"; den er alligevel den samme
hver gang.

```{r}
data <- data %>% 
  select(-ARBEJDSTID)
```

## trin 10

Nu kan vi lave et hurtigt plot. Faktisk ugentlig arbejdstid på y-aksen, årstallet 
for opgørelsen på x-aksen. Et plot for hvert køn, og en linie i grafen for hver 
aldersgruppe.

```{r}
data %>% 
  ggplot(aes(x = TID, y = INDHOLD, colour = ALDER)) +
  geom_line() +
  facet_wrap(~KOEN)
```
## trin 11

Man kan pivotere dataframen, og få kønnene ud i hver sin kolonne. 
Det betyder at man kan beregne forskellen i arbejdstid mellem kønnene for
de forskellige aldersgrupper:

```{r}
data %>% 
  pivot_wider(names_from = KOEN, values_from = INDHOLD) %>% 
  mutate(dif = Mænd - Kvinder)
```

## trin 12

Den forskel kan man så plotte, og se hvordan det udvikler sig:

```{r}
data %>% 
  pivot_wider(names_from = KOEN, values_from = INDHOLD) %>% 
  mutate(dif = Mænd - Kvinder) %>% 
  ggplot(aes(x=TID, y = dif, colour = ALDER)) +
  geom_line()
```

Det ser overordnet ud som om det bevæger sig den rette vej. Ligestilling på 
denne parameter er en forskel på 0, og selvom det varierer en del, er den
overordnede tendens faldende.

## trin 13

vi kan dykke ned i tallene og se på "Alder i alt"

```{r}
data %>% 
  pivot_wider(names_from = KOEN, values_from = INDHOLD) %>% 
  mutate(dif = Mænd - Kvinder) %>% 
  filter(ALDER == "Alder i alt") %>% 
  ggplot(aes(x=TID, y = dif)) +
  geom_line()
```
Der er klart tale om at det totalt går i den rigtige retning.

## trin 14

men hvornår er vi i mål?

Vi laver samme beregninger som før. Og så laver vi en lineær model, trækker 
koefficienterne ud, og regner ud hvornår forskellen i Faktisk ugentlig arbejdstid,
når 0 og ligestillingen er opnået på dette punkt:

```{r}
i_mål <- data %>% 
  pivot_wider(names_from = KOEN, values_from = INDHOLD) %>% 
  mutate(dif = Mænd - Kvinder) %>% 
  filter(ALDER == "Alder i alt") %>% 
  lm(formula = dif~TID, data = .) %>% 
  coef() %>% 
  { -.[["(Intercept)"]] / .[["TID"]] } %>% 
  round()
```

Det gør vi i år `r i_mål`. Så jeg når ikke at se det ske.

## trin 15

Men hvornår har mændene så deres sidste arbejdsdag? Hvornår skal de holde fri,
for at kønnene kan komme til at bidrage lige meget til arbejdsmarkedet?

Det er let at beregne. Hvis mændene arbejder 35 timer om ugen, og kvinderne 31,
så kan mændene holde fri efter 31/35*365 = `r 31/35*365` dage.

Det skal vi have regnet om til en dato. Og der bliver vi nødt til at tage
højde for skudår. Vi skriver en funktion:

```{r}
dag_til_dato <- function(dag_nummer, aar) {
  as.Date(paste0(aar, "-01-01")) + (dag_nummer - 1)
}
```



## trin 16

Men nu var tallene jo ikke 35 og 31. Vi havde dem i en tabel. Lad os beregne
mændenes sidste arbejdsdag for hvert af de år vi har data.

Vi starter med kun at kigge på de samelde tal, og beregner dernæst brøken.
Og så fjerner vi alle de kolonner vi ikke har brug for:

```{r}
sidste_dag_aar <- data %>% 
  pivot_wider(names_from = KOEN, values_from = INDHOLD) %>% 
  filter(ALDER == "Alder i alt") %>% 
  mutate(brøk = Kvinder/Mænd) %>% 
  select(TID, brøk)
head(sidste_dag_aar)
```
## trin 17

Den brøk og årstallet i kolonnen TID bruger vi til at beregne sidste arbejdsdag:

```{r}
sidste_dag_aar %>% 
  mutate(sidste_arbejdsdag = map2(brøk*365, TID, dag_til_dato)) %>% 
  unnest(sidste_arbejdsdag)
```
det er nok primært interessant for det seneste år... Og man skal huske at 
tage højde for om det er et skudår. For det gør beregningen ikke lige nu.


den 14. november markerer vi igen Kvindernes Sidste Arbejdsdag, fordi kvinder i 
gennemsnit tjener 12,4 procent mindre end mænd.

Og to dage tidligere kunne vi have markeret Mændenes Sidste Arbejdsdag, fordi
kvinder i gennemsnit arbejder xx procent mindre end mænd.

## trin noget

Men det afhænger selvfølgelig af hvilken 
aldersgruppe du hører hjemme i.

knap til valg af hvor gammel du er.

Kalender der opdateres med hvornår du kan holde
fri - hvis altså du er mand.

Vi kunne også beregne der for de enkelte aldersgrupper.